臺灣高等法院高雄分院刑事判決　　　　100年度上訴字第165號
上　訴　人
即　被　告　邱光鍔
上列上訴人因毒品危害防制條例案件，不服台灣高雄地方法院99
年度審訴字第1189、1564、1894、2074號中華民國99年12月6 日
第一審判決（起訴案號：台灣高雄地方法院檢察署99年度毒偵字
第1268、1535號、99年度偵字第14858 、18237 號），提起上訴
，本院判決如下：
    主  文
上訴駁回。
    理  由
一、按不服地方法院之第一審判決而上訴者，應向管轄第二審之
    高等法院為之。上訴書狀應敘述具體理由。上訴書狀未敘述
    上訴理由者，應於上訴期間屆滿後20日內補提理由書於原審
    法院，逾期未補提者，原審法院應定期間先命補正。第二審
    法院認為上訴書狀未敘述理由或上訴有第362 條前段之情形
    者，應以判決駁回之。但其情形可以補正而未經原審法院命
    其補正者，審判長應定期間先命補正。刑事訴訟法第361 條
    、第367 條，分別定有明文。所謂不服第一審判決之具體理
    由，必係依據卷內既有訴訟資料或提出新事證，指摘或表明
    第一審判決有何採證認事、用法或量刑等足以影響判決本旨
    之不當或違法，而構成應予撤銷之具體事由，始克當之（例
    如：依憑證據法則具體指出所採證據何以不具證據能力，或
    依憑卷證資料，明確指出所為證據證明力之判斷如何違背經
    驗、論理法則）；倘僅泛言原判決認定事實錯誤、違背法令
    、量刑失之過重或輕縱，而未依上揭意旨指出具體事由，或
    形式上雖已指出具體事由，然該事由縱使屬實，亦不足以認
    為原判決有何不當或違法者（例如：對不具有調查必要性之
    證據，法院未依聲請調查亦未說明理由，或援用證據不當，
    但除去該證據仍應為同一事實之認定），皆難謂係具體理由
    ，俾與第二審上訴制度旨在請求第二審法院撤銷、變更第一
    審不當或違法之判決，以實現個案救濟之立法目的相契合，
    並節制濫行上訴（最高法院97年度台上字第892 號判決參照
    ）。是以上訴人之上訴書狀或補提之上訴理由書，雖有敘述
    上訴理由，惟並未具體敘述第一審判決有上述違法、不當情
    形，即與未敘述具體理由無異，其所為上訴，即不符合上訴
    之法定要件。
二、本件上訴人即被告邱光鍔因違反毒品危害防制條例案件，經
    原審依毒品危害防制條例第10條第1 項、第2 項、第11條第
    1 項、第18條第1 項前段及刑法第11條、第47條第1 項、第
    51條第5 款之規定，認被告分別施用第一、二級毒品及另持
    有第一級毒品，涉犯毒品危害防制條例第10條第1 項之施用
    第一級毒品共4 罪、同條例第10條第2 項之施用第二級毒品
    共4 罪及同條例第11條第1 項之持有第一級毒品1 罪（合計
    9 罪），並依累犯規定各加重其刑，復審酌被告前因施用毒
    品案件，經觀察、勒戒後及強制戒治後，又涉犯施用毒品罪
    ，經法院判刑確定及執行完畢後，仍不知悛悔，再為本案施
    用、持有第一級毒品及另持有第一級毒品犯行，足見被告對
    於毒品已產生心理上之依賴，有使其入監遠離毒品誘惑以促
    戒斷毒害之必要，復參酌犯後坦承犯行及所犯為自戕行為等
    一切情狀，就施用第一級毒品4 罪均量處有期徒刑1 年、施
    用第二級毒品4 罪均量處有期徒刑6 月、另持有第一級毒品
    1 罪量處有期徒刑6 月，並定其應執行刑為有期徒刑6 年4
    月，並敘明扣案之海洛因共7 包（驗後淨重合計12.552公克
    ）暨其外包裝袋、甲基安非他命6 包（驗後淨重合計4.572
    公克《原判決誤載為4.032 公克》）暨其外包裝袋、殘留海
    洛因注射針筒9 支、殘留海洛因吸管7 支、殘留海洛因夾鏈
    袋9 個、殘留甲基安非他命玻璃球吸食器1 個均沒收。已詳
    敘所憑之證據與認定之理由，所為論敘，經核並無違背經驗
    法則或論理法則，量刑亦屬允當。
三、被告於民國99年12月16日收受判決後，於同年月23日具狀向
    原審法院提起上訴，上訴理由謂：(一)原判決附表編號2 、3
    所示施用、持有第一級毒品海洛因，其持有之低度行為（即
    原判決附表編號3 ）應施用之高度行為所吸收（即原判決附
    表編號2 ），不另論罪；(二)施用毒品犯行僅戕害自己身體健
    康，並未侵犯他人，又其犯後坦承犯行，已知悔改並戒除毒
    癮，希望能再減輕刑度云云。
四、經查：(一)被告基於施用第二級毒品甲基安非他命之犯意，於
    99年1 月26日某時，在不詳處所施用甲基安非他命1 次；又
    基於施用第一級毒品海洛因之犯意，於99年1 月27日（零時
    許），在高雄市○○路附近巷弄內施用海洛因1 次；另基於
    持有第一級毒品海洛因之犯意，於99年1 月27日（零時40分
    許），在高雄市○○區○○路巷口，以新臺幣（下同）3,50
    0 元之價格向綽號「三仔」之男子購買第一級毒品海洛因1
    包（含包裝袋，驗餘淨重為0.272 公克）而持有之。嗣於99
    年1 月27日1 時許，在高雄市○○區○○路與鼎金後路口為
    警查獲，並扣得其購入持有尚未及施用之第一級毒品海洛因
    1 小包（含包裝袋，驗餘淨重為0.272 公克）。(二)被告復基
    於施用第二級毒品甲基安非他命之犯意，於99年2 月24日（
    11時許），在高雄市苓雅區○○○路478 號4 樓之1 住處施
    用甲基安非他命1 次；另基於施用第一級毒品海洛因之犯意
    ，於99年2 月24日（12時許），在上址住處施用海洛因1 次
    。嗣於99年2 月24日13時許，為警在其上址住處查獲，並扣
    得海洛因6 小包（均含包裝袋，驗餘淨重合計為12.28 公克
    ）及甲基安非他命3 小包（均含包裝袋，驗餘淨重分別為0.
    183 公克、0.014 公克、0.649 公克）。(三)被告又基於施用
    第二級毒品甲基安非他命之犯意，於99年4 月2 日（23時30
    分許），在上址中正一路478 號4 樓之1 住處施用甲基安非
    他命1 次；另基於施用第一級毒品海洛因之犯意，於99年4
    月2 日（23時50分許），在上址住處施用海洛因1 次。嗣於
    99年4 月3 日零時許，在高雄市苓雅區○○○路40號前為警
    查獲，並扣得殘留海洛因注射針筒2 支、殘留甲基安非他命
    玻璃球吸食器1 個及甲基安非他命3 小包（均含包裝袋，驗
    餘淨重分別為1.712 公克《原判決誤載為1.172 公克，參見
    原審99年度審訴字第1894號卷第29頁檢驗報告》、1. 707公
    克、0.307 公克）。(四)被告再分別基於施用第一級毒品海洛
    因及第二級毒品甲基安非他命之犯意，於99年5 月12日某時
    許，在高雄市○○路107 號3 樓，各施用海洛因及甲基安非
    他命1 次。嗣於同日14時30分許，在上址為警查獲，並扣得
    殘留海洛因注射針筒7 支、殘留海洛因殘渣袋9 個、殘留海
    洛因吸管7 支之事實，業據被告於原審供述明確（詳原審99
    年11月22日準備及審判程序筆錄），並有歷次採尿送驗之尿
    液採證代碼對照表、高雄市立凱旋醫院濫用藥物尿液檢驗報
    告、台灣檢驗科技股份有限公司濫用藥物尿液檢驗報告，以
    及各次查獲海洛因、甲基安非他命毒品暨其外包裝袋、殘留
    海洛因之注射針筒、吸管、夾鏈袋及殘留甲基安非他命玻璃
    球吸食器等相關扣案證物及檢驗報告在卷可憑，足見被告於
    原審之自白核與事實相符，可信為真實。
五、被告雖以前詞提起上訴，惟查：
(一)、被告基於施用第一級毒品海洛因之犯意，於99年1 月27日（
    零時許），在高雄市○○路附近巷弄內施用海洛因1 次完畢
    後；另基於持有第一級毒品海洛因之犯意，於99年1 月27日
    （零時40分許），在高雄市○○區○○路巷口，以3,500 元
    之價格向綽號「三仔」之成年男子購買海洛因1 包（含包裝
    袋，驗餘淨重為0.272 公克）而持有之，嗣於99年1 月27日
    1 時許，在高雄市○○區○○路與鼎金後路口為警查獲，並
    扣得其購入持有尚未施用之第一級毒品海洛因1 小包等情，
    業據被告於警詢、偵查及原審供述明確（參見本院100 年度
    上訴字第165 號案件之警卷第3 、4 頁、偵卷第15、16頁及
    原審99年11月22日準備程序筆錄第5 頁）；且由被告於警詢
    供稱：「（該包海洛因）我還尚未使用過」（見上開警卷第
    4 頁），於偵查中供稱：該包海洛因是今（27）日凌晨「零
    時40分」在三民區○○路的巷子口用3,500 元向綽號「三仔
    」買的，…我最近1 次施用海洛因的時間在今（27）日凌晨
    「零時」施用的（見上開偵卷），於原審供稱：99年1 月27
    日被員警查獲持有之海洛因，是我買來還沒有施用，就被員
    警查獲等語（見上開原審卷），足證上開查扣之海洛因1 包
    ，係被告於99年1 月27日「零時許」施用海洛因完畢後，另
    基於持有第一級毒品海洛因之犯意，於99年1 月27日「零時
    40分許」，在高雄市○○區○○路巷口，以3,500 元之價格
    向綽號「三仔」之男子所購買而持有，尚未施用即遭警查扣
    之事實，堪予認定。從而，被告上開持有第一級毒品海洛因
    之行為（即原判決附表編號3 ），無法為其前1 次施用海洛
    因之犯行（即原判決附表編號2 ）所吸收，被告主張其該次
    持用海洛因毒品之低度犯行，應為當日前1 次施用海洛因之
    高度行為所吸收云云，容有誤會，被告此部分上訴，顯未依
    據卷內既有訴訟資料，指摘原判決有何採證等足以影響判決
    本旨之不當或違法，此部分上訴理由自非屬「具體理由」。
(二)、再按關於刑之量定，係實體法上賦予法院得為自由裁量之事
    項，倘其未有逾越法律所規定之範圍，或濫用其權限，即不
    得任意指摘為違法（最高法院75年台上字第7033號判例要旨
    足參）。原審於量刑時，已審酌被告前因施用毒品案件，經
    觀察、勒戒、強制戒治及法院判刑確定後，仍未戒絕毒品，
    再次為本案持有及施用毒品犯行，顯然缺乏戒絕毒品之決心
    ，有使其入監執行遠離毒品誘惑以促戒斷毒害之必要，並參
    酌犯後坦承犯行及所犯為自戕行為等一切情狀，足認量刑已
    審酌刑法第57條各款規定事項，且施用第一級毒品罪之法定
    刑為6 月以上5 年以下有期徒刑、施用第二級毒品罪之法定
    刑為3 年以下有期徒刑、持有第一級毒品罪之法定刑為3 年
    以下有期徒刑、拘役或50,000元以下罰金，被告又係累犯，
    依法應各加重其刑，原審審酌上情，就施用第一級毒品4 罪
    各量處有期徒刑1 年、施用第二級毒品4 罪各量處有期徒刑
    6 月、持有第一級毒品1 罪量處有期徒刑6 月，並定其應執
    行刑為有期徒刑6 年4 月，所定執行刑亦合於刑法第51條第
    5 款規定，並無失之過重情形，是被告空言指摘原判決量刑
    及所定應執行刑過重云云，顯未敘述具體理由。
六、綜上所述，被告既未依據卷內既有訴訟資料或提出新事證，
    指摘或表明第一審判決有何採證認事、用法或量刑等足以影
    響判決本旨之不當或違法，而構成應予撤銷之具體事由，按
    之上開規定，被告之上訴顯屬違背法律上之程式，應由本院
    依同法第367 條前段、第372 條規定，不經言詞辯論逕行判
    決如主文。
中    華    民    國  100     年    2     月    10    日
                  刑事第三庭  審判長法  官   莊崑山
                                    法  官   莊松泉
                                    法  官   唐照明
以上正本證明與原本無異。
施用第一級毒品部分如不服本判決應於收受本判決後10日內向本
院提出上訴書狀，其未敘述上訴理由者，並得於提起上訴後10日
內向本院補提理由書狀（均須按他造當事人之人數附繕本）「切
勿逕送上級法院」。
其餘部分不得上訴。
中    華    民    國  100     年    2     月    10    日
                                    書記官   黃琳群